【裁判字號】    88,自,334
【裁判日期】    890922
【裁判案由】    侵占
【裁判全文】
臺灣高雄地方法院刑事判決                          八十八年度自字第三三四號
    自  訴  人  甲○○
    被      告  丙○○
右列被告因侵占案件，經自訴人提起自訴，乙○判決如左：
    主  文
丙○○無罪。
    理  由
一、自訴意旨略以：被告丙○○知悉自訴人甲○○於民國八十七年七月間向李先化借
    用車號ＶＢ－六０九七號中華賓士自小客車一輛，李先化並向自訴人要求需於八
    十七年九月初還車，被告丙○○竟向自訴人借用右開車輛，並向自訴人稱：把車
    子借給他，贖回他的車子，開回台東就有錢贖回該車，不會超過九月，就可將該
    車贖回等語，惟被告迄今未將右揭車輛還返與自訴人，經自訴人多次催討，被告
    均置之不理，其意圖為自己不法之所有，而侵占自己持有他人之物甚明，因認被
    告涉犯刑法第三百三十五條第一項之侵占罪嫌等語。
二、自訴人認被告涉犯右開犯罪，係以被告應於八十七年七月間向自訴人借用上開車
    輛，應於八十七年九月初將所借用之車輛返還，惟被告迄今均未將所借之上揭車
    輛返還予自訴人，顯有侵占之犯行等情，以為論據。訊據被告丙○○固不否認曾
    取走右開車輛並加以典當之事實，惟堅詞否認有何侵占之犯行，辯稱：當時係因
    自訴人曾向其借錢，伊將其所有之車號ＶＢ－三七五七號之自小客車拿至當舖當
    掉，並將當車所得之款項借予自訴人，而在八十七年七月間，因其需要用車，所
    以自訴人才將該部車交予伊，讓伊拿去典當，將所當得之款項交予伊使用，贖回
    自已先前當掉的車，伊並無侵占等語。
三、按犯罪事實應依證據認定之，無證據不得推定其犯罪事實；又不能證明被告犯罪
    ，應諭知無罪之判決。刑事訴訟法第一百五十四條及第三百零一條分別定有明文
    。次按，刑法上侵占罪之成立，除行為人須有侵占之客觀行為外，尚須行為人對
    自己所持有之他人之物，有變易持有為不法所有之意思，始能成立，如僅將持有
    物延不交還或有其他原因致一時不能交還，既缺乏主觀要件，即難遽以該罪相繩
    之，最高法院六十八年台上字第三一四六號著有判例可資參照。再按告訴人之告
    訴，係以使被告受刑事訴追為目的，是其陳述是否與事實相符，仍應調查其他證
    據以資審認，最高法院五十二年台上字第一三００號著有判例可供查考，同理，
    因自訴人之指訴，亦係為使被告受刑事訴追，故仍應需對自訴人之指訴加以調查
    其他相關稽證，以證明自訴人之指訴是否與真實相符。
四、經查，前開車號ＶＢ－六０九七號自小客車之車主即案外人李先化，曾於八十八
    年一月間，具狀向臺灣高雄地方法院檢察署提出告訴，其告訴內容即為被告曾在
    八十七年七月間向李先化借用右述車輛，言明用後即還，詎被告於借用後，竟將
    該車侵占入己，經李先化多次催討，被告均置之不理，逃匿無蹤等情，因認被告
    涉犯刑法第三百三十五條第一項之侵占罪嫌等語，此經乙○調借臺灣高雄地方法
    院檢察署八十八年度偵字第一二０九號偵查卷宗核閱屬實。而自訴人於臺灣高雄
    地方法院檢察署檢察官偵查該案時，即曾至該署證稱：之前丙○○以他的車子向
    當舖典當七萬五千元借我，後來丙○○說他沒有車子開，我即把我的車子（即本
    件系爭之車輛車號ＶＢ－六０九七號之自小客車）讓給他去當舖典當，以贖回他
    的車子等語（見臺灣高雄地方法院檢察署八十八年度偵字第一二０九號被告丙○
    ○涉犯侵占案件偵查卷宗第十九頁正面），自訴人亦不否認曾於該案偵查時為上
    開證述（見乙○八十九年九月十五日審判筆錄），則被告取得上開車輛並加以典
    當，應係因自訴人曾積欠其款項，又無法清償，在經自訴人同意後，被告始將本
    件系爭車輛予以典當借錢，應屬自訴人與被告二人間單純借貸關係，難謂被告有
    為自己不法所有之意圖，從而，被告既未有侵占該車之犯意，亦無侵占之客觀行
    為，則其雖暫時無法將上開車輛贖回，亦應屬被告與自訴人間之民事糾紛，與侵
    占罪之構成要件有間，依前開說明，即難令被告負侵占罪之罪責。自訴人所舉之
    證據尚無法證明被告犯罪。此外，復查無其他積極證據足認被告有自訴人所指之
    犯行存在，不能證明被告犯罪，依法應為無罪之諭知。
據上論斷，應依刑事訴訟法第三百四十三條、第三百零一條第一項，判決如主文。
中    華    民    國    八十九    年      九      月      二十二      日
                                  臺灣高雄地方法院刑事第六庭
                                      法  官    李怡諄
右正本證明與原本無異。
如不服本判決，應於判決送達後十日內，向乙○提出上訴狀。
        書記官    陳福記
中    華    民    國      八十九      年      九      月      二十二   日


司法院資訊處製作；財團法人民間司法改革基金會備份。
